【裁判字號】    98,審訴,858
【裁判日期】    980731
【裁判案由】    毒品危害防制條例
【裁判全文】
臺灣桃園地方法院刑事判決             98年度審訴字第858號
公  訴  人  臺灣桃園地方法院檢察署檢察官
被      告  甲○○
上列被告因毒品危害防制條例案件，經檢察官提起公訴（98年度
毒偵字第91號），本院判決如下：
    主      文
甲○○施用第一級毒品，累犯，處有期徒刑玖月。
    事      實
一、甲○○前於民國88年間因施用第一、二級毒品案件，經本院
    以88年度毒聲字第822 號裁定送觀察、勒戒後，因認有繼續
    施用毒品之傾向，經本院以88年度毒聲字第1243號裁定令入
    戒治處所施以強制戒治，嗣經本院以88年度毒聲字第3690號
    裁定停止戒治併付保護管束於88年7 月15日出所，復經本院
    以88年度毒聲字第6587號裁定撤銷停止戒治，於89年9 月13
    日強制戒治執行完畢，並經臺灣桃園地方法院檢察署檢察官
    以90年度戒偵字第998 號為不起訴處分確定；復於前開強制
    戒治執行完畢後5 年內，於91年間因施用第一、二級毒品案
    件，經本院以92年度毒聲字第261 號裁定令入戒治處所施以
    強制戒治，嗣於93年1 月9 日因毒品危害防制條例修正報結
    出所，本次犯行並經本院以93年度訴字第218 號判決各判處
    有期徒刑6 月、3 月，應執行有期徒刑8 月確定。另於92年
    間因施用第一級毒品案件，經本院以93年度訴字第2121號判
    決判處有期徒刑8 月確定，上開3 罪刑經接續執行，於94年
    12月2 日假釋併付保護管束出監，迄95年4 月25日保護管束
    期滿，假釋未經撤銷，未執行之刑，以已執行論（於本案構
    成累犯）。詎猶不知悔改，復基於施用第一級毒品海洛因之
    犯意，於97年12月12日下午2 時10分為警採尿時起回溯26小
    時內之某時，在某不詳地點，施用第一級毒品海洛因1 次。
    嗣於97年12月12日下午1 時30分許，在桃園縣中壢市○○○
    路138 號前為警查獲，並經其同意採其尿液送驗後，結果呈
    鴉片類陽性反應，始查悉上情。
二、案經桃園縣政府警察局移送臺灣桃園地方法院檢察署檢察官
    偵查起訴。
    理      由
壹、程序部分：
    本件認定事實所引用之本件卷內所有卷證資料，包含台灣檢
    驗科技股份有限公司濫用藥物檢驗報告、桃園縣政府警察局
    被採尿人尿液暨毒品真實姓名與編號對照表、及本院依職權
    函詢法務部調98年5 月19日調科壹字第09800289880 號函、
    天晟醫院98年6 月22日天晟法字第98062201號函、臺灣桃園
    地方法院檢察署98年度毒偵字第90號卷第44頁乙○○之濫用
    藥物檢驗報告及桃園縣政府警察局被採尿人尿液暨毒品真實
    姓名與編號對照表各1 份之證據能力，檢察官及被告於本院
    審理時均不爭執，且並無證據證明係公務員違背法定程序所
    取得；被告於審判程序中復未於言詞辯論終結前表示異議，
    又卷內之各項文書證據，亦無刑事訴訟法第159 條之4 第1
    款、第2 款顯有不可信之情況，而不得作為證據之情形，或
    有刑事訴訟法第159 條之4 第3 款其他可信特別情況下所製
    作之文書，及類推適用「同意性」之傳聞法則例外規定，上
    述文書均具證據能力，合先敘明。
貳、實體部分：
一、訊據被告甲○○矢口否認有施用第一級毒品海洛因，辯稱：
    伊前因腦震盪去中壢天晟醫院就醫，乙○○來照顧伊，也來
    醫院載伊至他家，伊白天陪乙○○跑車，在車上，乙○○有
    抽香煙，但不知道香煙內摻有海洛因，為警查獲時所採之尿
    液檢驗報告出現第一級毒品海洛因代謝後之嗎啡陽性反應，
    應該是吸到乙○○在抽摻有海洛因香煙時的二手煙云云。然
    查：
  (一)被告於97年12月12日下午2 時10分許為警採集之尿液，經送
    請台灣檢驗科技股份有限公司以酵素免疫分析法初步檢驗，
    再以氣相層析質譜儀法確認分析結果，確呈鴉片類陽性反應
    ，此有上開濫用藥物檢驗報告及被採尿人尿液暨毒品真實姓
    名與編號對照表附卷足憑。「按以目前常用檢驗尿液中是否
    含有毒品反應之方法，有免疫學分析法和層析法兩類，尿液
    初步檢驗採免疫學分析法，由於該分析法對結構類似之成分
    ，亦可能產生反應，故初步檢驗呈陽性反應者，需採用另一
    種不同分析原理之檢驗方法進行確認，經行政院衛生署認可
    之檢驗機構採用氣相層析質譜儀分析法。以氣相層析質譜儀
    分析法進行確認者，均不致產生偽陽性反應」，此有行政院
    衛生署管制藥品管理局92年6 月20日管檢字第0920004713號
    函可供參照，是上開檢驗結果足認為真實正確，應而堪採信
    。
  (二)另被告矢口否認有施用第一級毒品，惟辯稱：伊因撞傷頭，
    乙○○有照顧伊，也有與乙○○在同一台車上，當時不知道
    乙○○的香煙摻有海洛因，應該是不小心吸到乙○○摻有海
    洛因香煙之二手煙云云。經查，證人乙○○於本院審理時證
    稱：今（98）年農曆年前1 個月，因被告在除夕前後受傷時
    ，也有到他家住過，被告有時跟他去跑車，本身在車上是以
    抽香煙方式施用海洛因，抽煙時車窗都是關著，…，被告與
    他同車時也有一起以抽香煙方式施用海洛因，被告有時會拿
    來抽一口…等語（詳見本院98年7 月14日審判筆錄第4 至6
    頁），足認被告確實有以抽香煙方式施用第一級海洛因之情
    ；又被告於本案中，採尿時間為97年12月12日14時10分，其
    採集尿液送驗結果為：鴉片類嗎啡部分之數值為4351；此與
    證人乙○○之採尿時間為於97年12月12日13時55分，其採集
    尿液送驗結果為：鴉片類嗎啡部分之數值為1509，復有桃園
    縣政府警察局被採尿人尿液暨毒品真實姓名與編號對照表、
    台灣檢驗科技股份有限公司濫用藥物檢驗報告各2 張在卷足
    憑，證人乙○○比被告提早為警採集尿液送驗，衡諸常情，
    證人乙○○之毒品代謝程序應較被告為早，但其檢驗結果確
    呈被告之鴉片類嗎啡數值又大於證人乙○○，依其所言，被
    告施用海洛因之數量應大於證人乙○○，始能符合上開檢驗
    報告被告之鴉片類嗎啡數值，是其所辯，顯不可採，再參以
    本院依職權將本案被告之濫用藥物驗報告送法務部調查局函
    詢其所辯吸入二手煙事宜，其回覆結果為：「有關二手煙而
    檢出鴉片類陽性反應乙節，目前尚無相關文獻報導有關與吸
    食海洛因者同處一室，其尿液是否可能因二手煙而檢出鴉片
    陽性反應。然一般而言，在同空間內若非長時間與吸毒者直
    接相向存心大量吸入吸毒者所呼出之煙氣，以二手煙可能殘
    含之微少劑量毒品，應不致在尿液中檢出毒品陽性反應。」
    ，此有法務部調查局98年5 月19日調科壹字第09800289880
    號函在卷可稽，是法務部調查局亦同此見解，又被告係於98
    年1 月26日因撞到額頭至天晟醫院就診，是發生在本案施用
    毒品之後，此有天晟醫院急診病歷單及門診病歷單在卷可憑
    ，是其所辯，亦與本案無關；且證人乙○○與被告間又無嫌
    隙，應無任意誣陷之情，足認被告於本案為警採尿時往前回
    溯26小時內之某時，確有施用第一級毒品海洛因之犯行。
  (三)又按毒品危害防制條例於92年7 月9 日修正公布，自93年1
    月9 日施行，而依修正後之規定，僅限於「初犯」及「5 年
    後再犯」2 種情形，始應先經觀察、勒戒或強制戒治程序。
    倘被告於5 年內已再犯，經依法追訴處罰，縱其第3 次（或
    第3 次以上）再度施用毒品之時間，在初犯經觀察、勒戒或
    強制戒治執行完畢釋放5 年以後，已不合於「5 年後再犯」
    之規定，且因已於「5 年內再犯」，顯見其再犯率甚高，原
    實施觀察、勒戒或強制戒治，已無法收其實效，即應依該條
    例第10條處罰；又所謂5 年戒斷期間之計算，係指相鄰之前
    後2 次施用毒品時間之間隔而言，非可飛躍自初次起算其5
    年期間（最高法院95年度第7 次刑事庭會議決議、最高法院
    95年台非字第65號判決參照）。經查，本件被告於前案強制
    戒治執行完畢後5 年內，於91年間因施用第一、二級毒品案
    件，經本院以93年度訴字第218 號判決各判處有期徒刑6 月
    、3 月，應執行有期徒刑8 月確定，此有臺灣高等法院被告
    前案紀錄表在卷足憑，是本件被告施用毒品犯行雖已於強制
    戒治執行完畢後5 年後，惟其已於5 年內再犯，依上開說明
    ，仍應追訴處罰。綜上，本件事證明確，被告犯行堪以認定
    ，應依法論科。
二、核被告所為，係犯毒品危害防制條例第10條第1 項之施用第
    一級毒品。其施用前後非法持有第一級毒品海洛因之低度行
    為，應為施用第一級毒品海洛因之高度行為所吸收，不另論
    罪。被告有如事實欄所載之犯行及執行情形，有臺灣高等法
    院被告前案紀錄表在卷可按，其於5 年內故意再犯本案有期
    徒刑以上之罪，為累犯，應依刑法第47條第1 項規定加重其
    刑。爰審酌被告前因施用毒品經觀察勒戒、強制戒治執行完
    畢後，仍無法斷絕施用毒品惡習，顯見其意志力薄弱，自有
    使其與社會上毒品來源隔離，使其能深自反省，斷絕與毒品
    接觸之必要及被告犯罪後否認施用毒品之犯行，犯後態度不
    佳等一切情狀，量處如主文所示之刑。末按沒收係屬從刑，
    倘無主刑，即無所附麗。卷內扣押之贓證物品，縱屬違禁物
    ，既與判決所認定之犯罪無關，即不能於該犯罪諭知之主刑
    項下，併予宣告沒收無關之違禁物，至檢察官應否以另案聲
    請單獨宣告沒收，要屬另外問題（最高法院97年度台非字第
    582 號判決意旨參照）。查本件被告甲○○於警、偵訊及本
    院審理中均否認扣案之毒品海洛因2 包（驗餘淨重共3.73公
    克）為其所有，且無積極證據證明與本件施用毒品有關，依
    上述最高法院之判決意旨，爰不予宣告沒收銷燬之。
據上論斷，依刑事訴訟法第299 條第1 項前段，毒品危害防制條
例第10條第1 項，刑法第11條前段、第47條第1 項，判決如主文
。
本案經檢察官王惟琪到庭執行職務。
中    華    民    國    98    年     7    月    31    日
                  刑事庭  審判長法  官  劉為丕
                                法  官  林靜梅
                                法  官  鍾雅蘭
以上正本證明與原本無異。
如不服本判決，得自收受送達之翌日起10日內向本院提出上訴狀
（應附繕本），其未敘述上訴理由者，應於上訴期間屆滿後20日
內補提理由書狀於本院，上訴於臺灣高等法院。
                                      書記官  楊郁馨
中    華    民    國    98    年     7    月    31    日
附錄本案論罪科刑依據之法條：
毒品危害防制條例第10條
施用第一級毒品者，處6 月以上5 年以下有期徒刑。
施用第二級毒品者，處3 年以下有期徒刑。


司法院資訊處製作；財團法人民間司法改革基金會備份。
